【裁判字號】    88,訴,1536
【裁判日期】    890425
【裁判案由】    重傷害等
【裁判全文】
臺灣桃園地方法院刑事判決                        八十八年度訴字第一五三六號
    公  訴  人    臺灣桃園地方法院檢察署檢察官
    被      告    甲○○
    右四人共同
    指定辯護人   本院公設辯護人丁○○
右列被告等因重傷害等案件，經檢察官提起公訴（八十八年度偵字第五三二四號），
本院判決如左：
        主  文
甲○○、辛○○、丙○○共同傷害人之身體致重傷，各處有期徒刑伍年。
乙○○共同傷害人之身體致重傷，累犯，處有期徒刑伍年陸月。
辛○○、乙○○被訴侵占遺失物部分無罪。
        事  實
一、甲○○、乙○○（曾因妨害公務案件，經本院判處有期徒刑五月，於民國【下同
    】八十六年六月二日確定，嗣於八十七年一月十一日執行完畢）、辛○○及丙○○等四人於八十七年十月十一日晚上十時三十分許，在桃園市○○○街一五三號
    東方之珠ＫＴＶ內，因細故與己○○發生爭執，竟共同基於傷害之犯意聯絡及行
    為分擔，由辛○○持該店內之滅火器；丙○○手持掃把；乙○○及甲○○則以空
    手毆打己○○之頭部及身體、戊○○（業經撤回告訴，不另為不起訴處分），致
    己○○受有左側硬腦膜下出血及左側內出血、右側前額骨開放性骨折等之傷害，
    且因腦外傷後，右耳感音性重聽，右耳聽力損失平均一百分貝、左耳聽力損失平
    均二十五分貝等難以治癒之重傷害。
二、案經陳百程及其母庚○○訴由桃園縣警察局桃園分局訴請臺灣桃園地方法院檢察
    署檢察官偵查起訴。
        理  由
壹、有罪部分：
一、訊據被告甲○○矢口否認右揭犯行，辯稱：當時伊並無參與毆打，被害人己○○
    之指述、證人戊○○之證述不實在云云；被告辛○○坦承有拿物品毆打被害人，
    惟辯稱：伊並非毆打被害人之頭部，而是毆打被害人之腰部云云；另訊據被告丙○○、乙○○對於毆打被害人己○○之犯行坦承不諱，惟辯稱：並無重傷害之故
    意云云。惟查：（一）查被害人己○○係因本件傷害案件，受有腦外傷後，右耳
    感音性重聽，右耳聽力損失平均１００分貝；左耳聽力損失平均２５分貝，使被
    害人之聽力受到嚴重損害，經治療後，仍難以恢復而無法完全治癒，應屬於難以
    完全治癒之傷害，是其所受傷害已達刑法第十條第六款所規定其他身體或健康有
    重大或難治之重傷害，此有診斷證明書影本四份在卷可憑，核先敘明。（二）被
    害人己○○當庭指認被告甲○○參與毆打（詳見本院八十九年四月十一日審理筆
    錄），核與證人戊○○於本院歷次之證述相符（詳見本院八十九年一月四日、十
    四日訊問筆錄），渠等與被告甲○○均無恩怨，顯無誣陷被告之可能。雖然證人
    戊○○於本院審理時供述：因為當時很亂，無法確定甲○○有無參與毆打，顯係
    事後迴護被告之詞，不足採信。（三）從被害人己○○之驗傷單可以看出，其腰
    部並無受到重大之撞擊，而係頭部，故被告辛○○辯稱毆打被害人之腰部不足採
    信，且被告於辛○○自承手拿滅火器核與證人戊○○證述其手拿滅火器毆打被害
    人相符（詳見本院八十九年一月四日訊問筆錄），其於審理時辯稱不知手拿何物
    ，顯係卸責之詞，不足採信。（四）又被告辛○○持滅火器毆打被害人己○○之
    頭部其應知悉有使己○○受重傷之可能，且被告丙○○等三人皆知悉，且仍參與
    毆打之列，係心存有欲使被害人己○○之身體或健康達於重大不治或難治之傷害
    致重傷犯意，無庸予置疑，故被告上開所辯，乃為避重就輕之詞，核不足採取。
    本件事証明確，被告右揭犯行已足堪認定，應予依法論科。
二、核被告甲○○、乙○○、丙○○、辛○○所為，係犯刑法第二百七十七條第二項
    後段之傷害致重傷罪。公訴人起訴意旨認被告等係犯刑法第二百八十七條第一項
    之重傷害罪，尚有未洽，起訴法條應予變更。被告四人間就上開犯行，有犯意聯
    絡及行為分擔，均為共同正犯。又被告乙○○曾因妨害公務案件，經本院判處有
    期徒刑五月，於八十六年六月二日確定，嗣於八十七年一月十一日執行完畢，此
    有台灣桃園地方法院檢察署刑案資料查註紀錄表附卷可按，五年內再犯有期徒刑
    以上之罪為累犯，應依法加重其刑。爰審酌被告等犯後態度，並另參渠等犯罪動
    機、手段、目的、品性、素行與因渠等犯罪所生危害等一切情狀，分別量處如主
    文所示之刑，以資懲儆。被告辛○○、丙○○使用供犯罪所用之工具滅火器、掃
    把，均非渠等所有，而係店家所有，故毋庸諭知沒收，並此敘明。
貳、無罪部分：
一、公訴意旨另以：辛○○及乙○○二人於與己○○、戊○○等人互毆而於戊○○等
    離開之後，見戊○○所有之易立信牌行動電話一支遺失於該處，竟意圖為自己不
    法之所有，將之侵占入己，並由乙○○使用，因認被告辛○○、乙○○涉有刑法
    第三百三十七條之罪嫌云云。
二、按犯罪事實應證據認定之，無證據不得推定其犯罪事實；又不能證明被告犯罪者
    ，應諭知無罪之判決，刑事訴訟法第一百五十四條、第三百零一條第一項分別定
    有明文。
三、訊據被告辛○○、乙○○均否認右揭犯行，辯稱：當時很混亂，在打完架後，隨
    即拾取地上之手機，事後才知道拿到別人之行動電話，並無侵占之意思等語。經
    查：（一）被害人戊○○對於本院詢問：「你當時行動電話是被搶走，還是遺留
    在那邊」，「打完即被拿走了」；「是打架中被搶走」，「是在當場，電話即被
    拿走」（詳見本院八十九年一月四日、十四日訊問筆錄），顯見被害人戊○○所
    有之行動電話，並非遺留在現場後被被告侵占，而係雙方毆打之時，遭對方強取
    而走。（二）且被害人戊○○對於本院詢問：「你離開毆打現場時，有無找你行
    動電話」，「有，但未找到」（詳見本院八十九年三月十七日訊問筆錄），被害
    人戊○○在離開現場之前，既有先尋找其所有之行動電話，但未找著，則被告等
    人顯非在現場拾獲被害人所遺留之物，且被告等二人如係拾獲被害人所有之物，
    則在隔日必察覺無法使用該行動電話，又為何將行動電話交由乙○○使用呢？綜
    上所述，被告二人之行為顯非侵占遺失物罪，被告戊○○所有之行動電話顯非遺
    留現場遭被告等拾取，此外，復查無其他積極證據，足以證明被告辛○○、乙○○涉犯公訴意旨所認之刑法第三百三十七條之罪名，既不能證明被告等犯罪，自
    應諭知被告等無罪之判決。
據上論斷，應依刑事訴訟法第二百九十九條第一項前段、第三百條、第三百零一條，
刑法第二十八條、第二百七十七條第二項後段、第四十七條，判決如主文。
本案經檢察官呂理銘到庭執行職務。
中      華      民      國    八十九    年      四     月    二十五     日
                                         臺灣桃園地方法院刑事第二庭
                                             法  官  張  益  銘
右正本證明與原本無異。
如不服本判決，應於判決送達後十日內向本院提出上訴狀( 應附繕本 )，上訴於
臺灣高等法院。
                                    書記官   黃文琪
中        華        民        國   八十九   年   四   月    二十七    日
附論罪科刑依據之法條：
刑法第二百七十七條第二項後段
刑法第二百七十七條
傷害人之身體或健康者，處三年以下有期徒刑，拘役或一千元以下罰金。
犯前項之罪，因而致人於死者，處無期徒或七年以上有期徒刑，致重傷者，處三年以
上、十年以下有期徒刑。


司法院資訊處製作；財團法人民間司法改革基金會備份。
